臺灣新北地方法院行政訴訟判決
111年度交字第518號
原      告  董淑貞
訴訟代理人  林聖杰
被      告  臺中市交通事件裁決處
                    設臺中市○○區○○○路00號
上一代表人  黃士哲（處長）  住同上
訴訟代理人  黃曉妍律師
上列當事人間因交通裁決事件，原告不服被告中華民國111年8月
11日中市裁字第68-C49C63771號裁決，提起行政訴訟，本院判決
如下：
    主  文
一、原處分撤銷。
二、訴訟費用新臺幣300元由被告負擔。被告應給付原告新臺幣
    300元。
    事實及理由
壹、程序方面：原告不服被告所為道路交通管理處罰條例第8條
    的裁決而提起撤銷訴訟，依行政訴訟法第237條之1，應適用
    交通裁決事件訴訟程序。本件因卷證資料已經明確，本院依
    同法第237條之7規定，於是不經言詞辯論，直接裁判。
貳、實體方面：
一、爭訟概要：緣原告所有之車牌號牌ANQ-7887號自用小客車 (
    下稱系爭汽車)，於民國(下同)111年4月27日4時27分許，停
    放在新北市○○區○○街00號前處，因有「在顯有妨礙他車通行
    處所停車」之違規事實，遭新北市政府警察局三重分局（下
    稱舉發機關）執勤員警當場目睹後，遂於111年4月27日填製
    掌電字第C49C63771號舉發違反道路交通管理事件通知單(下
    稱舉發通知單)予以舉發，記載應到案日期為111年6月11日
    前，並於111年5月12日入案移送被告處理。原告嗣於111年4
    月28日委託駕駛人林聖杰向新北市政府交通事件裁決處提出
    申訴，而新北市政府交通事件裁決處即函轉被告處理，復於
    7月25日又以線上方式向被告提出申訴，被告即函請舉發機
    關查明原告陳述情節及違規情形後，仍認違規事實明確，乃
    依道路交通管理處罰條例第56條第1項第5款規定，以111年8
    月11日中市裁字第68-C49C63771號違反道路交通管理事件裁
    決書(下稱原處分)裁處原告罰鍰新臺幣（下同）900元。原
    告不服原處分，遂提起本件行政撤銷交通裁決訴訟。
二、原告起訴主張及聲明：
(一)原告主張要旨：系爭汽車停車後，大貨車(拖吊車)經過空間
    綽綽有餘，何來第183條規定占用三分之一車道。裁決說也
    會對其他用路人在交會車、行人通行閃避時產生妨害，更不
    合理，右邊騎樓又大又寬，何來妨礙行人。
(二)聲明：撤銷原處分。
三、被告答辯及聲明：
(一)被告答辯要旨：
  1.查新北市政府警察局三重分局111年6月13日新北警重交字第
    1113837103號函復說明略以：「旨案係執勤員警於111年4月
    27日15時許擔服勤務行經三重區朝陽街，見第ANQ-7887號自
    用小客車在顯有妨礙他車通行處所停車，違規屬實，遂依道
    路交通管理處罰條例第56條第1項第5款舉發並依同條第3項
    及第85條之3第1項移置，尚無不當。」。
  2.次查舉發機關檢附之採證照片，號牌ANQ-7887號小客車(下
    稱系爭車輛)停放於新北市○○區○○街00號前白色路面邊線上
    ，其車體僅有右側車輪部分在白實線右側，車體約四分之三
    在車道上，並占用車道三分之一以上，當時系爭車輛已熄火
    、後照鏡收摺，且周遭未見形似駕駛人者。又紅色吊車係沿
    雙黃實線與系爭車輛交會行駛。
  3.原告主張被告認不足採。蓋因：違規採證當時，系爭車輛已
    熄火、後照鏡收摺，且周遭未見形似駕駛人者，顯然非保持
    立即行駛之狀態，依照臺灣臺中地方法院106年度交字第128
    號判決意旨，系爭車輛非屬「臨時停車」，而係屬「停車」
    狀態。依臺中高等行政法院107年度交上字第79號判決、臺
    灣臺中地方法院108年度交字第252號判決意旨，車道內之道
    路範圍屬於汽車（含機車）通行處所，為汽車（含機車）行
    駛之路權範圍，用路人於車道內通行時，對於違規占用車道
    停車者並不負閃避或忍讓之義務，不能因占用所餘之車道寬
    度尚能容納車輛通過，即謂違規行為不成立或阻卻違法性。
    況且停放地點設有雙黃實線，禁止跨越超車，系爭車輛左側
    車身占用該行向唯一車道，致使行經該處之汽車，均被迫向
    左閃避行駛，甚至與對向車道爭道，系爭車輛停放地點顯然
    會妨礙其他車輛通行，故違反道路交通安全規則第112條第1
    項第9款之規定，該當道路交通管理處罰條例第56條第1項第
    5款「在顯有妨礙他車通行處所停車」之構成要件，自應受
    罰。
  4.綜上所述，被告依行政訴訟法第237條之4規定自我審查後仍
    認原告違規屬實，爰依行政訴訟法第237條之9準用行政訴訟
    法第236條，準用行政訴訟法第132條，再準用民事訴訟法第
    267條規定，附具答辯狀及卷證等相關資料，敬請貴院行政
    訴訟庭依行政訴訟法第107條第3項規定駁回原告之訴。
(二)聲明：原告之訴駁回。
四、爭點：被告認原告所有系爭汽車，於111年4月27日4時27分
    許，停放在新北市○○區○○街00號前處，有「在顯有妨礙他車
    通行處所停車」之違規行為，以原處分裁罰原告，是否合法
    應予維持？
五、本院之判斷：
(一)前提事實：原告所有系爭汽車，於111年4月27日4時27分許
    ，停放在新北市○○區○○街00號前處，因有「在顯有妨礙他車
    通行處所停車」之違規事實，遭舉發機關執勤員警當場目睹
    後，遂於111年4月27日製單舉發，記載應到案日期為111年6
    月11日前，並於111年5月12日入案移送被告處理。原告嗣於
    111年4月28日委託駕駛人林聖杰向新北市政府交通事件裁決
    處提出申訴，而新北市政府交通事件裁決處即函轉被告處理
    ，復於7月25日又以線上方式向被告提出申訴，嗣被經函請
    舉發機關查明原告舉發機關查證原告陳述情節及違規情形後
    ，仍認違規事實明確，為此，被告乃依道路交通管理處罰條
    例第56條第1項第5款規定，以原處分裁處原告罰鍰900元等
    情，此有舉發單明細、原告之申訴資料、新北市政府交通事
    件裁決處111年5月5日新北裁申字第1115341908號函、被告1
    11年5月6日中市交裁申字第1110040546號函、新北市政府警
    察局三重分局111年6月13日新北警重交字第1113837103號函
    、舉發員警回覆聯、採證照片、原處分書、汽車車籍查詢、
    舉發通知單、違規歷史資料查詢報表(分見本院卷第53頁、
    第55頁及第57頁、第59頁、第63頁至第64頁、第65頁、第66
    頁、第75頁、第77頁、第79頁、第81頁至第83頁)附卷可稽
    ，核堪採認為真實。
(二)被告認原告所有系爭汽車，於111年4月27日4時27分許，停
    放在新北市○○區○○街00號前處，有「在顯有妨礙他車通行處
    所停車」之違規事實，以原處分裁罰原告，核屬違法，不應
    予維持，原處分應予撤銷。
　1.應適用之法令：按道路交通管理處罰條例第56條第1項第5款
    規定：「汽車駕駛人停車時，有下列情形之一者，處新臺幣
    600元以上1200元以下罰鍰：……五、在顯有妨礙其他人、車
    通行處所停車。」；又按道路交通安全規則第112條第1項第
    9款規定：「汽車停車時應依下列規定：……九、顯有妨礙其
    他人、車通行處所，不得停車。」，依上開規定，汽車駕駛
    人並非僅於設有禁止停車標誌、標線之處所不得停車，即使
    未設有禁止停車標誌、標線，若屬顯有妨礙其他人、車通行
    之處所，亦不得停車。相較於原已設置禁止停車標誌、標線
    之明確情形，上開「顯有妨礙其他人、車通行」規定，係以
    不確定法律概念規範不得停車之處所，故應以車輛停車現場
    有無足以妨礙其他人、車通行之具體情形，且客觀上達到明
    顯之程度，始可構成禁止停車之事由。其不法內涵自應係指
    該處所提供予其他人、車通行之權益，顯然具有較優越之地
    位。因此在未劃禁止停車線路段、或符合其他依法不得停車
    規定之路段，如車輛緊靠道路路側停車，是否符合「顯有妨
    礙其他人、車通行處所停車」要件，即應視該車輛停車後，
    是否會明顯妨礙其他人、車通行而為判斷。
　2.經查，本件被告審認原告所有之系爭汽車於上開時、地，有
    「在顯有妨礙他車通行處所停車」之違規事實，固提出舉發
    員警回覆聯、採證照片為憑。而觀諸該舉發員警回覆聯（見
    本院卷第65頁）所載：「1.職於111年4月27日15時11分執行
    拖吊勤務，行經三重區朝陽街內，見ANQ-7887號自小客車於
    白線路邊停車，顯有妨礙他車通行之虞，職及拍照存證並依
    照道路交通管理處罰條例第56條第1項第5款告發，並依且同
    條第3項及85條之3第1項使用民間拖吊車移置無誤。2.檢附
    現場照片，該車停放之位置雖未設置禁止停車標誌與標線(
    紅、黃線)；造成該車停放時占用三分之一車道，無法像其
    他車輛緊靠路邊停車，且道路中間有劃設雙向禁止超車線(
    雙黃線)，如有他車經過時會造成無法通行或要跨越雙黃線
    行駛，故依道路交通管理處罰條例第56條第1項第5款占用車
    道停車告發。3.該車違規事實明確，請鈞長依法裁處。」（
    見本院卷第65頁），可知本件舉發員警之所以認本件系爭汽
    車有在顯有妨礙他車通行之處所停車之違規事實，乃該系爭
    汽車未像其他車輛緊靠路邊停車，且其停車佔用三分之一車
    道，致使其他經過該處之車輛無法通行，或是要跨越雙黃線
    ，始得行駛通過。
  3.然查，本院端詳被告答辯時所提出之採證照片(見本院卷第6
    6頁)所示，可知本件系爭汽車之停車處所，乃是劃有白實線
    之路面邊線，已不屬於禁止臨時停車之地點，而系爭汽車之
    右側車輪亦已壓在白實線內之白色排水溝蓋上，但因該處有
    紅色三角椎之擺放，以致該系爭汽車無法更靠內側停車，故
    而，依當時該系爭汽車之停車現況而論，即非屬未緊靠路邊
    停車之情形。另細觀本院卷第66頁右下角所附之採證照片所
    示，可見於照片顯示時間2022/04/27 15:12時，該系爭汽車
    停車時之左側車身雖有佔用車道，但此時有一輛紅色拖吊車
    與系爭汽車在同一車道上交會行駛通過時，其仍可從系爭汽
    車之左側安全通過，而未有跨越雙黃線之對向車道逆向行駛
    之情形，如此前揭舉發員警回覆聯內所述，該系爭汽車停車
    造成其他車輛無法通行或要跨越雙黃線行駛等情，即與事實
    不符。此外，再參酌本院卷第66頁右上角所附之採證照片所
    示，亦清楚可見在該系爭汽車之停車處右側亦有可供行人通
    行之騎樓，因此縱使本件系爭汽車有停車該處，行經通過之
    行人皆可至騎樓通行，亦無妨礙行人通行之可能。承上足認
    ，本件系爭汽車停放該處，並未影響其他用路人及他車之通
    行，顯未達於妨礙其他車輛通行經過之程度，自與道路交通
    管理處罰條例第56條第1項第5款規定要件不符，故被告以原
    處分裁罰原告，自有違誤，應予撤銷。
(三)本件判決基礎已臻明確，兩造其餘攻擊防禦方法及訴訟資料
    ，經本院審核後，或與本案爭點無涉，或對於本件判決結果
    不生影響，爰無庸一一再加論述，爰併敘明。
(四)本件第一審裁判費新臺幣300元，應由敗訴之被告負擔，所
    以確定如主文第2項所示。
六、結論：原處分違法，應予撤銷，原告訴請撤銷為有理由，應
    予准許。
中　　華　　民　　國　　111 　年　　10　　月　　27　　日
                  行政訴訟庭  法  官  楊志勇
上為正本係照原本作成。
如不服本判決，應於判決送達後20日內，向本院提出上訴狀，上
訴狀並應記載上訴理由，表明關於原判決所違背之法令及其具體
內容或依訴訟資料可認為原判決有違背法令之具體事實，並繳納
上訴費新臺幣750元。 其未表明上訴理由者，應於提出上訴後20
日內向本院補提理由書（上訴狀及上訴理由書均須按他造人數附
繕本），如逾期未提出上訴理由書者，本院毋庸再命補正，由本
院逕以裁定駁回上訴。
                              書記官  李懿淳
中　　華　　民　　國　　111 　年　　10　　月　　27　　日